【裁判字號】    95,交簡上,25
【裁判日期】    950621
【裁判案由】    過失致死
【裁判全文】
臺灣臺南地方法院刑事判決            95年度交簡上字第25號
上  訴  人  臺灣臺南地方法院檢察署檢察官
被      告  甲○○
上訴人因被告過失致死案件，不服本院95年度交簡字第96號，中
華民國95年1月20日第一審簡易判決（聲請簡易判決處刑案號：
94年度偵字第13099號）提起上訴，被告於準備程序進行中為有
罪之陳述，本院管轄之合議庭認本件有刑事訴訟法第452條之情
形，應撤銷原判決，逕依簡式審判程序為第一審判決如下：
    主  文
原判決撤銷。
甲○○從事業務之人，因業務上之過失致人於死，處有期徒刑柒
月。
    事  實
一、甲○○於民國84年9月間，因駕車不慎之過失致死案件，經
    本院刑事庭以84年度交訴字第256號判處有期徒刑六月，緩
    刑三年確定。又於90年5月間，亦因車禍事故，經臺灣臺南
    地方法院檢察署檢察官以90年度營偵字第809號提起公訴，
    嗣經告訴人撤回告訴而經本院刑事庭諭知不受理之判決。其
    於94年7月間，平日駕駛小貨車載送貨品蔬菜運交其母經營
    之雜貨店販售，為從事駕駛小貨車載運貨品業務之人。94年
    7月13日凌晨4時40分，甲○○駕駛車號YR—7329號自小貨車
    ，沿臺南縣鹽水鎮○○路○○道由南往北方向行駛，於清
    路與朝琴路口北側約五、六公尺左右之清路上，理應注意
    車前狀況，隨時採取必要之安全措施，而依當時情形，又無
    不能注意之情事，竟疏未注意車前狀況而貿然行駛；適洪陳
    秀鸞自清路西側路邊亦疏未依規定注意左右來車而斜行穿
    越該道路（劃設有分向限制線）。當時未發現洪陳秀鸞之甲
    ○○於完全未經減速之情況下直接撞及洪陳秀鸞致其倒地受
    傷。甲○○肇事後留在現場等候，並於臺南縣警察局新營分
    局警員林志忠據報到場處理尚不知何人駕車肇事而犯罪時，
    向該具有偵查犯罪權限之司法警察表明為駕駛人，自首而接
    受裁判。洪陳秀鸞受傷後經送往奇美醫院柳營分院急救後，
    延至同日晚間8時15分，因左側頭背部挫傷合併血腫致顱內
    出血而不治死亡。
二、案經臺灣臺南地方法院檢察署檢察官到場相驗，並自動檢舉
    偵查後聲請以簡易判決處刑。
    理  由
一、本件係經被告甲○○於審判期日為有罪之表示，而經本院合
    議庭裁定以簡式審判程序加以審理，依刑事訴訟法第273條
    之2、第159條第2項之規定，不適用傳聞法則有關限制證據
    能力之相關規定，合先敘明。
二、得心證之理由：
  (一)右揭被告前曾二度因車禍事故遭檢察官提起公訴、因駕車為
    其母親經營之雜貨店批貨而肇事、並於上開時地因疏未注意
    車前狀況之過失而於「未曾煞車」之情形下撞及橫越清路
    之被害人洪陳秀鸞致其死亡等事實，迭據被告於警詢及偵審
    時坦白承認，並有道路交通事故現場圖、道路交通事故調查
    報告表(一)、(二)各一份、現場及車損照片十幀暨奇美醫院柳營
    分院診斷證明書一紙附卷可稽。而被害人洪陳秀鸞因此車禍
    死亡，亦經檢察官督同檢驗員相驗屬實，製有勘驗筆錄、相
    驗屍體證明書、驗斷書各乙份及相驗照片廿四幀在卷可憑，
    堪認被告前揭自白與事實相符。
  (二)按汽車行駛時，駕駛人應注意車前狀況，隨時採取必要之安
    全措施，道路交通安全規則第94條第3項定有明文，被告為
    成年領有駕駛執照之人，對於前揭規定，自難諉為不知。而
    依卷附道路交通事故調查報告表(一)及本院受命法官勘驗事故
    現場道路監視器錄影畫面所悉，肇事當時之天候晴、雖天色
    未亮但清路上有路燈照明、路面無缺陷、無障礙物、視距
    應尚稱良好等情形，足認被告並無不能注意之情事（見相驗
    卷第5頁、本院卷第44頁）。苟被告遵守上述規定，充份注
    意車前狀況，則本件車禍事故當可避免，其竟疏未注意車前
    狀況而貿然直行，以致於在未曾煞車之情形下撞及斜穿橫越
    馬路之被害人，被告之駕車行為顯有過失。
  (三)次按行人在劃有分向限制線之路段，不得穿越道路；又行人
    穿越道路時，應注意左右無來車，始可小心迅速穿越，道路
    交通安全規則第134條第2、5款亦有明文。本件被害人所斜
    行穿越之清路，係劃有分向限制線之道路，有現場照片在
    卷足憑（見相驗卷第14頁）；且被害人於斜行穿越之過程中
    ，未曾左右查看有無來車乙節，已據本院受命法官於準備程
    序勘驗事故現場道路監視器錄影畫面查證明確（見本院卷第
    44 頁，下同）。故被害人亦有未依規定穿越劃有分向限制
    線道路及穿越時未注意左右來車之過失，亦堪認定。又劃有
    分向限制線之清路既係禁止行人穿越之道路，且被害人遭
    撞擊地點又係在快車道內（見相驗卷第4頁道路交通事故現
    場圖），顯見上述撞擊地點之路權應歸屬被告，被告所駕之
    自小貨車有優先通行之權利，如此被害人之過失，即應為系
    爭車禍事故之主要可歸責原因。本件經送台灣省台南區車輛
    行車事故鑑定委員會鑑定結果，亦同此認定，有該委員會95
    年4月20日南鑑字第0955901360號函所附之鑑定意見書存卷
    可參（見本院卷第34-35頁）。
  (四)被害人之死亡結果，既係因被告之駕車過失行為所造成，上
    述過失行為與死亡結果間，即堪認具有相當之因果關係，被
    告業務過失致死之犯行已堪認定。又被害人於本件事故之發
    生雖亦有過失，惟既與被告之過失併合而為肇事之原因，被
    告之刑責自不能因此相扺獲得減免，僅可供量刑之斟酌而已
    ，併予敘明。
三、告訴人雖以書狀主張：本件未經傳喚到場處理事故之警員到
    庭查證，不能據此逕認被告之行為符合自首之要件；被害人
    係看清左右已無來車，才徒步穿越馬路；被告有飛快駕車之
    超速情形，且於撞及被害人之後，經過十七秒後始行下車查
    看，恐係在打瞌睡之狀態下駕車；被告是否無照駕車而肇事
    尚待查明；被告係於逆向行駛中肇事；被害人遭撞擊後有彈
    飛出去之情形；被告就系爭事故應負全部肇事責任云云。經
    查：
  (一)被告肇事後留在現場等候，並於臺南縣警察局新營分局警員
    林志忠據報到場處理尚不知何人駕車肇事而犯罪時，向該員
    警表明為駕駛人，且自始即坦認過失肇事犯行，足認有自首
    而接受裁判之意思與情形，有臺南縣警察局新營分局道路交
    通事故肇事人自首情形紀錄表、被告之警詢及偵訊筆錄附卷
    可按（見相驗卷19、7-9、28頁）。
  (二)被害人於穿越清路之過程中，並未向右或向後查看有無來
    車；且被告所駕之自小貨車係於車禍日凌晨42分49秒時撞及
    被害人，被害人即向後倒地，並無彈起騰飛之情形；而被告
    係於42年57秒時下車查看，故被告係於事故發生後八秒即行
    下車等節，已經本院受命法官勘驗事故現場道路監視器錄影
    畫面確認無訛。而依勘驗所見，參酌卷附道路交通事故現場
    圖明示清路有劃分快慢車道（見相卷卷第4頁），被告駕
    駛上開自小貨車係以「一般行進之速度」而「在其行進方向
    之快車道內前行」，並非所謂飛快前進之情況，且無任何積
    極證據足認被告係在瞌睡之狀態下駕車超速前行，併予指明
    。
  (三)被告經到場處理之警員林志忠查核結果，已確認領有適當之
    駕駛執照，並載明於道路交通事故調查報告表(二)之「駕駛
    資格情形」欄（見相驗卷第6頁），堪信被告並非無照駕駛
    而肇事。
  (四)被害人應負主要過失責任之認定理由，業如前述。
  (五)綜上所述，告訴人前揭主張，非屬臆測推論，即為與事實不
    相符合之指控，應無足取。
四、被告於偵審中自承肇事前駕駛自小貨車之目的，乃「要去載
    貨，去批發菜，是雜貨店的生意」（見本院卷第66頁）「我
    要去市場買菜，我是經營雜貨店買菜及賣水果」（見相驗卷
    第28頁），故駕車載運市場貨品至其家族成員經營之雜貨店
    販售，乃被告基於其社會地位繼續反覆所執行事務之「附隨
    之事務」至明（最高法院71年度台上字第1550號判例意旨參
    照）。被告於準備程序中抗辯稱駕車應非其業務云云，尚難
    憑採。核其所為，係犯刑法第276條第2項之業務過失致死罪
    。被告係依規定在快車道駕車行駛，因被害人不依規定擅自
    進入快車道而死亡，致被告依法應負刑事責任，是被告應依
    道路交通管理處罰條例第86條第2項減輕其刑。又被告肇事
    後之行為符合自首之要件，已如前述，應依刑法第62條前段
    之規定遞減輕其刑。
五、原審認為被告犯行明確而予論罪科刑，固非無見，然：(1)本
    件車禍事故發生之時尚未日出，已經本院受命法官勘驗事故
    現場道路監視器錄影畫面查明屬實，並有日出日沒時刻表附
    卷可查（見本院卷第69頁）。原審引用檢察官聲請簡易判決
    處刑書之記載，認為當時之天色為「晨或暮光」，已有違誤
    ；(2)原審於事實認定部分，並未記載被告前有二次駕車過失
    肇事並經起訴之紀錄（有臺灣高等法院被告全國前案紀錄表
    、法務部刑案資料查註紀錄表、本院84年度交訴字第256號
    判決及臺灣臺南地方法院檢察署90年度營偵字第809號檢察
    官起訴書影本在卷可按），足認原審科刑時並未斟酌此等事
    實，亦有未洽。檢察官上訴意旨認為原審量刑過輕，為有理
    由，自應予以撤銷改判。爰審酌被告前有如本判決事實欄所
    示之二次駕車過失肇事並經起訴之紀錄，其中一次致人死亡
    ，顯見其經常未謹慎駕車，屢屢輕忽其他用路人之安全，且
    不因二度遭受訴追而改善駕駛習慣，不宜輕縱；並參酌本件
    被告之過失行為雖係肇事次要原因，但其於撞及被害人之前
    未經煞車減速，足認其完全未查看車前況，過失情節亦屬嚴
    重。參以被告於系爭車禍事故發生後，陳明除強制險保險金
    給付額度外，僅願再賠償被害人家屬新臺幣380,000元，並
    要求分期清償，而未能與被害人家屬達成和解，未以積極作
    為彌補被害人家屬之損害及傷痛，犯後態度不佳等一切情狀
    ，量處如主文所示之刑示懲。
六、末按對於簡易判決之上訴，準用刑事訴訟法第三編第一章及
    第二章之規定，管轄第二審之地方法院合議庭受理簡易判決
    上訴案件，應依通常程序審理，其認為案件有刑事訴訟法第
    452條之情形者，應撤銷原判決，逕依通常程序為第一審判
    決，此為法院辦理刑事訴訟簡易程序案件應行注意事項第14
    點所明定。本件被告既經本院宣告有期徒刑七月之判決，則
    檢察官聲請簡易判決處刑中被告所犯之罪，顯不合刑事訴訟
    法第449條所定得以簡易判決處刑之案件，爰依同法第452條
    之規定，逕依通常程序為第一審判決。
據上論斷，應依刑事訴訟法第455之1第3項、第369條第1項前段
、第364條、第452條、第273條之1第1項、第299條第1項前段，
刑法第276條第2項、第62條前段，道路交通管理處罰條例第86條
第2項，罰金罰鍰提高標準條例第1條前段，判決如主文。
本案經檢察官乙○○到庭執行職務
中    華    民    國    95    年    6     月    21    日
                  刑事第四庭  審判長法  官  宋明中
                                    法  官  朱中和
                                    法  官  陳欽賢
以上正本證明與原本無異。
如不服本判決，應於判決送達後10日內，向本院提出上訴狀。
                                    書記官  陳麗雅
中    華    民    國    95    年    6     月    21    日
附錄本案論罪科刑法條全文：
刑法第276條第2項（業務過失致死罪）
從事業務之人，因業務上之過失犯前項之罪者，處5年以下有期
徒刑或拘役，得併科3千元以下罰金。


司法院資訊處製作；財團法人民間司法改革基金會備份。
